臺灣高雄地方法院民事判決　　　　　　　96年度訴字第1067號
原　　　告　甲○○
　　　　　　　　　　　4號
被　　　告　丙○○
訴訟代理人　乙○○
上列當事人間請求損害賠償事件，經本院於中華民國96年6 月29
日言詞辯論終結，判決如下：
    主  文
被告應給付原告新台幣捌萬元，及自民國九十六年三月十日起至
清償日止，按年息百分之五計算之利息。
原告其餘之訴駁回。
訴訟費用由被告連帶負擔二十分之一，餘由原告負擔。
本判決得假執行；但於被告以新台幣捌萬元為原告供擔保後得免
為假執行。
原告其餘假執行之聲請駁回。
    事實及理由
一、原告主張：被告於民國94年10月28日晚間19時許，駕駛車牌
    號碼CC-4551 號自小客車，沿高雄縣鳳山市○○路南往北方
    向行駛，其原應注意汽車行進中駕駛人應注意車前狀況，隨
    時採取必要安全措施，並於行經無號誌交岔路口時減速慢行
    ，而依當時情形天氣晴朗又無不能注意之情事，竟疏於注意
    ，與行經該路口騎乘車牌號碼OER-140 號重型機車沿高雄縣
    鳳山市○○街由西往東行駛之原告撞擊而肇事，致原告當場
    人車倒地受有右足踝開放性骨折併皮膚缺損之傷害，原告因
    車禍受傷後無法擔任原來載送瓦斯的工作，且預估該傷勢痊
    癒至能負荷載送瓦斯工作約需3 年，不得己自94年11月1 日
    以每月新台幣（下同）36,000元僱用他人載運瓦斯，原告對
    於該期間原告薪資支出所受的損害共計1,296,000 元應予賠
    償。又原告受此傷害深感痛苦，難以形容，該精神上之損害
    原告亦應賠償。為此，基於侵權行為損害賠償法律關係，聲
    明請求：(一)被告應賠償原告財產上之損害1,296,000 元，精
    神上之損害360,000 元，共計1,656,000 元，及自起訴狀繕
    本送達翌日起至清償日止，按年息5%計算之利息；(二)並願供
    擔保請准為假執行之宣告。
二、被告則以：原告行駛於支線道未讓幹道先行為肇事主因，否
    認原告確有僱人載運瓦斯，且其傷勢亦不須休養3 年，且原
    告請求之精神慰撫金亦過高等語，聲明：(一)駁回原告之訴及
    假執行之聲請；(二)如受不利判決請准提供擔保免假執行。
三、兩造爭執及不爭執之事項：
（一）不爭執事項：
   1、原告因本次事故所受右足踝開放性骨折併皮膚缺損等傷害
      係被告所駕駛自小客車撞擊造成之傷害。
   2、被告與原告對於本件車禍之發生均有過失。
（二）爭執事項：
   1、被告對於原告之損害是否負有過失責任？
   2、原告請求之金額是否合理？
四、本院得心證之理由：
（一）被告之過失責任：
      按違反保護他人之法律者，推定其有過失，民法第184 條
      第2 項定有明文，又汽車行駛時，駕駛人應注意車前狀況
      及兩車併行之間隔，並隨時採取必要之安全措施，道路交
      通安全規則第94條定有明文，該條規定既屬汽車駕駛人所
      應注意避免事故發生之法定義務，應屬保護他人之法律，
      若有違反即應推定有侵權行為之過失。原告主張被告肇事
      致其受傷害等情，為原告提出診斷證明書1 紙為證，被告
      對於原告所受右足踝開放性骨折併皮膚缺損等傷害係被告
      所駕駛自小客車撞擊造成之傷害乙節亦不爭執。經查：事
      發當時雖屬夜間，但天氣晴朗，且夜間有照明，被告沿五
      權路南向北行駛至鳳山市○○街與五權路口處卻與沿新生
      街西向東行駛之原告擦撞而肇事，此有高雄縣政府警察局
      鳳山分局之警卷內所附道路交通事故現場圖、調查報告表
      及現場照片12幀在卷可按，又該事件經鑑定後亦判定被告
      駕駛小客車未注意車前狀況為肇事之原因之一，有臺灣省
      高屏澎區車輛行車事故鑑定委員會鑑定意見書附卷可資參
      佐，是被告顯然有於行駛時因未注意車前狀況之違規情事
      ，揆諸上列規定，被告未注意車前狀況及兩車併行之間隔
      ，並隨時採取必要之安全措施而肇事，且原告所受傷害係
      當場所發生，與被告之行為應有相當因果關係，自可推定
      被告有侵權行為之過失，應負損害賠償責任。
（二）原告請求之金額：
      被告的損害賠償責任既經認定，則原告的請求是否合理，
      茲分別審核准駁如下：
   1、工作損失之請求：
      按不法侵害他人之身體或健康者，對於被害人因此喪失或
      減少勞動能力或增加生活上之需要時，始應負損害賠償責
      任，民法第193 條第1 項前段定有明文，又被害人因身體
      健康被侵害而喪失勞動能力所受之損害，其金額應就被害
      人受侵害前之身體健康狀態、教育程度、專門技能、社會
      經驗等方面酌定之，不能以一時一地之工作收入為準，最
      高法院63年度台上字第1394號著有判例。原告固主張其平
      車禍受傷後無法擔任原來載送瓦斯的工作，且預估該傷勢
      痊癒至能負荷載送瓦斯工作約需3 年，不得己自94年11月
      1 日以每月36,000元僱用他人載運瓦斯，原告因支出該薪
      資受有損害共計1,296,000 元等情，並提出僱用契約書1
      紙為證，惟被告否認該紙契約書之真正，經查：原告係於
      94 年10 月28日入院急診並住院，於同年月29日進行復位
      及外固定手術，於同年11月5 日施行補皮手術，於94年12
      月7 日出院，95年2 月21日程除外，95年12月1 日住院，
      同年月2 日施行皮瓣修薄手術、同年月11日出院，至此直
      至96年1 月31日均至門診治療，原告右腳踝傷口及開放性
      骨折嗣於96年5 月間均已癒合，但右踝關節仍「遺存顯著
      運動障害」，右踝關節運動範圍為25度，正常之左踝關節
      運動範圍為55度，故右踝關節喪失生理運動範圍1/2 以上
      ，此有原告所提出之長庚紀念醫院診斷證明書既該院高雄
      分院96年5 月30日（96）長庚院高字第651285號函在卷足
      稽，足認原告之傷勢至95年2 月21日移除外固手術後，在
      行動上尚有障害，其餘均為皮膚之治療。然原告在治療期
      間所稱僱用他人運送瓦斯致受有薪資之損失，應屬原告若
      未受傷在一般自為運送在未計畫支出該部分成本所生預期
      利益之損失，尚與勞動能力之下降並無關係，且因原告否
      認被告確有僱用他人代為運送，原告並未更就此舉證以實
      其說，其所主張該部分預期利益之損失尚屬無據，亦不能
      做為勞動能力損失之依據。而原告係經營瓦斯公司，且並
      無名目上之工作收入，業據原告於審理中陳稱：現在自己
      開瓦斯店澄琳企業股份有限公司，店月收入平均6 、7 萬
      元等語明確，復經本院調閱卷附原告之財產所得申報資料
      ，原告之收入大致均為田賦，並為兩家公司的股東，尚查
      無勞力所得資料相符，至原告當時自行載運瓦斯是否為其
      經營時之常態，原告亦未舉證以明之，是原告尚查無因該
      傷害所造成勞動能力之損失，參照前揭意旨，原告之主張
      洵為無據，應不足採。
   2、精神慰撫金之請求
      按不法侵害他人之身體、健康而情節重大者，被害人雖非
      財產上之損害，亦得請求賠償相當之金額，民法第195 條
      第1 項定有明文。本件被告既不法侵害原告致受有傷害，
      原告之身體及精神自同時受有損害，應堪認定。本院審酌
      原告國中肄業，自己開設瓦斯公司、資本額為1,000,000
      元，瓦斯公司月收入平均6 、7 萬元，自受有傷害後，致
      今有活動上之障礙；被告為大學畢業，任職於技嘉工程顧
      問有限公司，月薪約22,000元，均經兩造於審理中陳述甚
      明，並有本院調閱兩造所得申報及財產歸屬資料、被告於
      本院刑事審理卷宗附卷足資參佐，有關兩造經濟狀況、社
      會地位、損害程度及其精神受損時間等一切情狀，認原告
      向被告請求360,000 元尚屬過高，本院認應以300,000 元
      較為相當。
五、原告之與有過失：
    按損害之發生或擴大，被害人與有過失者，法院得減輕賠償
    金額，或免除之，民法第217 條第1 項定有明文。又機器腳
    踏車行駛至交岔路口無標誌或標線者，應依第102 條第2 款
    規定：「行至無號誌或號誌故障而無交通指揮人員指揮之交
    岔路口，支線道車應暫停讓幹線道車先行」，被告主張原告
    行駛於支線道未讓行駛於幹線道上之被告先行為肇事之主因
    等情，原告對其與有過失亦不爭執。經查：原告所行駛之新
    生街為寬度6.3 公尺之未設交叉路口號誌燈之街道，而被告
    欲穿行之五權路係6 線道寬度在33公尺以上之幹道，原告遭
    撞擊時業已穿越五權路口大半，但並未查有何煞車痕，此有
    上開現場圖及調查報告表在卷可參，是原告顯然於事發當時
    無視於幹道上會有車輛通過，未曾放慢車速，而直行穿越交
    岔路口而撞擊被告車輛肇事，參照前開規定，原告之過失至
    為明顯，且應是肇事主因，本院自得依法減輕原告請求之賠
    償金額至80,000 元，始為適當。
六、綜據上述，被告過失致原告受有精神之痛苦，仍應負損害賠
    償責任。因此，原告基於侵權行為法律關係，請求被告給付
    原告80,000元及自起訴狀繕本送達翌日之96年3 月10日起至
    清償日止，按年息5%計算之利息，洵屬有據，應予准許，逾
    此範圍的請求尚屬無據，自應予以駁回。
七、本件所命被告給付原告之金額未逾500,000 元，本院應依職
    權宣告假執行，被告陳明願供擔保，聲請免為假執行，爰酌
    定相當之擔保金額宣告之。原告其餘假執行之聲請，因訴之
    駁回而失所依附，不予准許，應併予駁回。
八、本件為判決基礎之法律關係已臻明確，兩造其餘之攻擊防禦
    方法核與判決結果不生影響，毋庸一一論列，併此敘明。
九、結論：本件原告之訴為一部有理由，一部無理由，並依民事
    訴訟法第79條、第389 條第1 項第5 款、第392 條第2 項，
    判決如主文。
中　　華　　民　　國　　96　　年　　7 　　月　　13　　日
                  民事第四庭法　官　古振暉
正本係照原本作成。
如不服本判決，應於送達後20日內，向本院提出上訴狀並表明上
訴理由，如於本判決宣示後送達前提起上訴者，應於判決送達後
10日內補提上訴理由書（須附繕本）。
中　　華　　民　　國　　96　　年　　7 　　月　　13　　日
                                書記官　陳展榮
